臺灣高等法院刑事判決　　　　　　　 100年度上易字第1959號
上　訴　人
即　被　告　李東學
上列上訴人因違反保護令等案件，不服臺灣板橋地方法院100年
度易字第2118號，中華民國100年7月20日第一審判決（起訴案號
：臺灣板橋地方法院檢察署100年度偵字第1987號），提起上訴
，本院判決如下：
    主  文
原判決關於傷害部分撤銷。
李東學犯傷害罪，累犯，處拘役參拾日，如易科罰金，以新臺幣
壹仟元折算壹日。
其他上訴駁回。
    事  實
一、李東學前因詐欺案件，經臺灣板橋地方法院以98年度簡字第
    2998號判處有期徒刑3月，如易科罰金，以新臺幣（下同）1
    千元折算1日確定，於民國98年9月30日易科罰金執行完畢。
    李東學與李恩守為父子關係，與李秋憶則為兄妹關係，彼此
    間具有家庭暴力防治法第3條第3款、第4款規定之家庭成員
    關係。詎其猶不知悔改，分別為下列犯行：(一)於99年12月2
    日下午1時30分許，在臺北縣蘆洲市（現改制為新北市蘆洲
    區○○○路327巷7號3樓居所內，因細故與李秋憶發生口角
    ，竟基於傷害之犯意，以腳踢李秋憶，致李秋憶碰撞牆壁而
    受有雙手肘瘀青之傷害。(二)李東學前經臺灣板橋地方法院於
    99年8月28日以99年度家護字第1180號核發通常保護令，令
    其於99年9月10日前遷出李恩守之住居所（臺北縣蘆洲市○
    ○路327巷7號3樓），並自99年9月11日起最少遠離上址至少
    100公尺，保護令有效期間為1年。詎李東學已於99年12月2
    日經臺北縣政府警察局蘆洲分局員警當面告知上開保護令之
    核發及內容，竟基於違反保護令之犯意，於該保護令有效期
    間內之99年12月2日起至100年5月6日止（扣除100年1月28日
    至同年2月16日之在監期間），猶接續居住在上址，並未遷
    出、遠離李恩守上開住居所，以此方式違反前揭保護令裁定
    。
二、案經李恩守、李秋憶訴由臺北縣政府警察局蘆洲分局移送臺
    灣板橋地方法院檢察署檢察官偵查起訴。
    理  由
壹、程序部分：
    按被告以外之人於審判外之言詞或書面陳述，除法律有規定
    者外，不得作為證據；又被告以外之人於審判外之陳述，雖
    不符合同法第159條之1至第159條之4之規定，但經當事人於
    審判程序同意作為證據，法院審酌該言詞陳述或書面陳述作
    成時之情況，認為適當者，亦得為證據。當事人、代理人或
    辯護人於法院調查證據時，知有第159條第1項不得為證據之
    情形，而未於言詞辯論終結前聲明異議者，視為有前項之同
    意，刑事訴訟法第159條第1項及第159條之5分別定有明文。
    本判決下列所引用之證據資料，均經依法踐行調查證據程序
    ，當事人於本院言詞辯論終結前亦未聲明異議，本院審酌證
    據資料製作時之情況，均無違法不當及證明力明顯過低之瑕
    疵，亦查無依法應排除其證據能力之情形，認以之作為證據
    應屬適當，皆有證據能力。
貳、實體方面：
  一上揭事實，業據上訴人即被告李東學於審理時坦承不諱（見
    原審卷第29至32頁、本院卷第25頁、第26頁），並經告訴人
    李恩守、李秋憶、證人吳素月於警詢時、偵查中分別指（證
    ）述綦詳（見100年度偵字第1987號卷第8至10頁、第11至14
    頁、第34至35頁），復有台灣板橋地方法院99年度家護字第
    1180號民事通常保護令、臺北縣立醫院（現改制為新北市立
    聯合醫院）受理家庭暴力事件驗傷診斷書各1份附卷可稽（
    見上揭偵卷第16至18頁、第41至42頁）。足徵被告前揭自白
    與事實相符，堪以採信。本件事證明確，被告犯行，均堪認
    定，應依法論科。
  二被告與告訴人李秋憶係兄妹關係，具有家庭暴力防治法第3
    條第4款所定四親等內旁系血親之家庭成員關係，被告傷害
    胞妹告訴人李秋憶之行為屬於對家庭成員間實施身體不法侵
    害之行為，自該當家庭暴力防治法所稱之家庭暴力罪，惟因
    家庭暴力防治法對於家庭暴力罪並無科處刑罰之規定，故僅
    依刑法傷害罪論科即可。核被告所為，係犯刑法第277條第1
    項之傷害罪，及家庭暴力防治法第61條第3款、第4款之違反
    保護令罪。被告自99年12月2日起至100年5月6日止（扣除10
    0年1月28日至同年2月16日之在監期間）違反保護令之行為
    ，時地密切接近，且係對相同對象實施犯罪行為，各行為間
    之獨立性極為薄弱，依一般社會健全觀念，在時間差距上，
    難以強行分開，在刑法評價上，應為數個舉動之接續施行，
    合為包括之一行為予以評價，而屬接續犯，應論以包括之一
    罪。又法院依家庭暴力防治法核發通常保護令者，該保護令
    內之數款規定，僅分別為不同之違反保護令行為態樣，被告
    以同一犯意而違反同一保護令上所禁止之數態樣，為一違反
    保護令之行為，屬單純一罪，應僅以一違反保護令罪論處。
    被告上開所犯傷害、違反保護令罪間，犯意各別，行為互殊
    ，應予分論併罰。又被告有事實欄所載犯罪前科及刑之執行
    情形，有本院被告前案紀錄表在卷可考。被告於上開有期徒
    刑執行完畢後，5年內故意再犯本件有期徒刑以上之罪，為
    累犯，應依刑法第47條第1項之規定加重其刑。
  三原審就被告傷害部分論罪科刑，固非無見。惟原審未及審酌
    被告業與告訴人李秋憶達成民事和解，並賠償告訴人李秋憶
    所受損害，告訴人李秋憶並請求法院對被告從輕量刑等情，
    而量處被告拘役50日，稍嫌過重。原判決既有上述可議，自
    應由本院就傷害部分予以撤銷改判。爰審酌被告因細故傷害
    告訴人李秋憶，告訴人李秋憶傷勢非重，被告犯後坦承犯行
    ，並與告訴人李秋憶達成和解，兼衡被告犯罪之動機、目的
    、手段、智識程度、犯罪所生危害及犯後態度等一切犯罪情
    狀，量處如主文第2項所示之刑，併諭知易科罰金之折算標
    準，以示儆懲。
  四原審以被告違反保護令罪證明確，適用刑法第11條、第47條
    第1項、第41條第1項前段，家庭暴力防治法第61條第3款、
    第4款之規定，並審酌被告不思敬重父親，明知法院已對其
    核發民事通常保護令，竟未能遵守該保護令之規定，拒不遷
    出、遠離上揭住處，造成告訴人李恩守心生惶恐，兼衡被告
    之犯罪動機、手段、高職畢業之智識程度、生活狀況及於犯
    罪後坦承犯行之態度等一切情狀，量處有期徒刑3月，併諭
    知易科罰金之折算標，原審認事用法核無不當（原判決第2
    頁第2行將99年12月2日誤載為100年12月2日，應予更正），
    量刑亦屬妥適。被告上訴意旨雖以其與告訴人李秋憶吵架後
    始知有上開保護令云云。經查，上開保護令送達時，雖因被
    告不在場，而由員警將通知書黏貼門口公告，有台北縣政府
    警察局蘆洲分局保護令執行紀錄表暨執行照片影本在卷可稽
    （見99年度家護字第1180號卷第61至62頁）。惟被告於警詢
    時供稱：「（警方接獲報案於99年12月2日13時20分，至蘆
    洲市○○路327巷7號3樓，處理李恩守報案家暴案當時你人
    在何處做何事？是否在現場？）我不在場，我至巷口買檳榔
    ，於99年12月2日13時30分發現有警車停於樓下，我主動返
    回住處向警方說明。警方隨即告知我違反保護令。」、「（
    你是否知道你父親李恩守有向臺灣板橋地方院聲請99年度家
    護字第1180號通常保護令，主文為不得對李恩守實施身體或
    精神上不法侵害或騷擾等行為，並於99年9月10日前遷出李
    恩守之住居所蘆洲市○○路327巷7號3樓，並於99年9月11日
    起最少遠離李恩守之住居所蘆洲市○○路327巷7號3樓及工
    作場所蘆洲市○○路327巷56號1樓至少100公尺？）我知道
    ，我有收到法院通知，但他們沒有告知我。」等語（見100
    年度偵字第1987號卷第5頁）；於原審審理時陳稱：「認罪
    ，我真的不曉得保護令有下來，在12月2日才收到保護令，
    …」等語（見原審第32頁）；可見被告至遲於99年12月2日
    業由員警告知上開保護令之核發及其內容，猶於99年12月2
    日起至100年5月6日止（扣除100年1月28日至同年2月16日之
    在監期間），接續居住在上址甚明。被告未親自收受上開保
    護令之送達，並無解其嗣後違反保護令之罪責，被告為此提
    起上訴容有誤會，此部分上訴為無理由，應予駁回。
據上論斷，應依刑事訴訟法第369條第1項前段、第364條、第299
條第1項前段、第368條，刑法第277條第1項、第47條第1項、第4
1條第1項前段，刑法施行法第1條之1第1項、第2項前段，判決如
主文。
本案經檢察官王壬貴到庭執行職務。
中    華    民    國   100    年    10    月    4     日
                  刑事第十六庭審判長法  官  陳晴教
                                    法  官  吳啟民
                                    法  官  楊智勝
以上正本證明與原本無異。
不得上訴。
                                    書記官  林桂玉
中    華    民    國   100    年    10    月    5     日
附錄：本案論罪科刑法條全文
中華民國刑法第277條第1項（普通傷害罪）
傷害人之身體或健康者，處3年以下有期徒刑、拘役或1千元以下
罰金。
犯前項之罪因而致人於死者，處無期徒刑或7 年以上有期徒刑；
致重傷者，處3年以上10年以下有期徒刑。